【裁判字號】    99,訴,417
【裁判日期】    990617
【裁判案由】    毒品危害防制條例
【裁判全文】
臺灣臺北地方法院刑事判決               99年度訴字第417號
公  訴  人  臺灣臺北地方法院檢察署檢察官
被      告  甲○○
指定辯護人  王令冠律師（法律扶助）
上列被告因違反毒品危害防制條例案件，經檢察官提起公訴（98
年度偵字第26839 號），本院判決如下：
    主    文
甲○○販賣第二級毒品，累犯，處有期徒刑伍年。未扣案販賣第
二級毒品所得之新臺幣貳仟元沒收之，如全部或一部不能沒收時
，以其財產抵償之。
    犯罪事實
一、甲○○前於民國91年間因竊盜案件，經臺灣板橋地方法院判
    處有期徒刑8 月確定，又於92年間因毒品案件，經本院判處
    有期徒刑10月確定，再於93年間因違反洗錢防制法案件，經
    本院判處有期徒刑3月確定，上開3案嗣經定應執行有期徒刑
    1年7月，並送監執行，於94年6月9日因縮短刑期假釋出獄，
    假釋期間付保護管束，於94年7月9日假釋期滿，其未執行之
    刑，以已執行論。竟仍不知悔改，明知安非他命係毒品危害
    防制條例第2 條第2項第2款所規定之第二級毒品，依法不得
    持有或販賣，於98年5月間，以每公克新台幣（下同）3,000
    元之代價購入第二級毒品安非他命後，竟意圖營利，基於販
    賣第二級毒品安非他命之犯意，於98年5 月14日13時許，以
    其所持用之0000000000號行動電話（行動電話及SIM 卡均未
    扣案，亦無證據證明係屬甲○○所有）與乙○○所使用之00
    00000000號（起訴書誤載為000000000 號）市內電話聯繫，
    約定由甲○○販賣半公克安非他命給乙○○，乙○○遂於同
    日14時許前往甲○○位於臺北縣中和市○○路683 號住處，
    以現金2,000元（起訴書誤載為3,500元）代價，向甲○○購
    得第二級毒品安非他命半公克（起訴書誤載為半顆）。嗣經
    警依法監聽後，而循線查知上情。
二、案經臺北市政府警察局移送臺灣臺北地方法院檢察署檢察官
    偵查起訴。
    理  由
一、上開犯罪事實，業據被告甲○○於本院審理時坦認不諱，核
    與證人乙○○於警詢、檢察官訊問時證述之情節相符，並有
    通訊監察書、通訊監察譯文在卷可稽，堪認被告之自白與事
    實相符。本件事證明確，被告之犯行可以認定，自應依法論
    科。
二、按行為後法律有變更者，適用行為時之法律。但行為後之法
    律有利於行為人者，適用最有利於行為人之法律，刑法第2
    條第1項定有明文。本件被告行為後，毒品危害防制條例第4
    條已於98年5 月20日修正公布，針對當次公布之修正條文，
    未另訂施行日期（至原毒品危害條例條例第36條所規定：「
    本條例自公布後六個月施行」，核其所稱「本條例」係指係
    92年7月9日修正公布之該條例，並非指98年5 月20日公布之
    部分修正條文），惟法律既經制定或修正並經總統公布，自
    應依一般原則，自公布日起算第三日起發生效力。是98年5
    月20日公布之毒品危害防制條例修正條文之生效日期，應自
    公布日起至第三日即98年5 月22日發生效力。而修正前毒品
    危害防制條例第4條第2項規定：「製造、運輸、販賣第二級
    毒品者，處無期徒刑或七年以上有期徒刑，得併科新臺幣七
    百萬元以下罰金」；修正後則規定：「製造、運輸、販賣第
    二級毒品者，處無期徒刑或七年以上有期徒刑，得併科新臺
    幣一千萬元以下罰金」，是修正後之法定刑中，罰金部分業
    由700萬元提高為1,000萬元，比較結果，自以行為時即修正
    前之毒品危害防制條例第4條第2項規定，對被告較為有利。
    復按安非他命係屬毒品危害防制條例第2 條第2項第2款所列
    之第二級毒品，故核被告所為，係犯毒品危害防制條例第4
    條第2 項之販賣第二級毒品罪，其販賣前持有毒品之低度行
    為，為販賣毒品之高度行為所吸收，不另論罪。
三、本院考量被告僅販賣安非他命1 次，且售出之毒品數量不多
    ，其犯案情節非重，然販賣第二級毒品之法定刑為「無期徒
    刑或七年以上有期徒刑，得併科新臺幣七百萬元以下罰金」
    （修正前），依本件實際犯罪之情狀而言，非無顯可憫恕之
    處，認如量處法定最低度刑，猶嫌過重，顯屬情輕法重，有
    傷一般國民對於法律之情感，故參酌前情，爰依刑法第59條
    之規定，酌減其刑。又被告前有如犯罪事實欄所記載經執行
    有期徒刑完畢之犯罪前案紀錄，此有前開臺灣高等法院被告
    前案紀錄表在卷可按，其於受徒刑之執行完畢後，5 年以內
    故意再犯本案有期徒刑以上之罪，為累犯，應依刑法第47條
    第1 項之規定，加重其刑（無期徒刑部分，不得加重），並
    先加後減。爰審酌被告前有竊盜、毒品、違反洗錢防制法等
    前案紀錄，有臺灣高等法院被告前案紀錄表在卷可按，素行
    不佳；且其不思以正途賺取財物，僅為圖得一己之私利，無
    視於國家防制毒品危害之禁令，竟販售毒品牟利，不僅助長
    毒品氾濫，戕害他人之身心發展，且足以使購買而施用者導
    致精神障礙、性格異常，甚至造成生命危險之生理成癮性及
    心理依賴性，戕害國民身心健康；惟其犯後於本院審理時坦
    承犯行，態度尚可等一切情狀，量處如主文所示之刑，以示
    警惕。
四、按犯第4條至第9條、第12條、第13條或第14條第1項、第2項
    之罪者，其供犯罪所用或因犯罪所得之財物，均沒收之，如
    全部或一部不能沒收時，追徵其價額或以其財產抵償之，毒
    品危害防制條例第19條第1 項定有明文。此規定係採義務沒
    收主義，凡供犯罪所用或因犯罪所得之財物，且屬犯人所有
    者，均應宣告沒收。本件被告販賣第二級毒品安非他命給乙
    ○○，其犯罪所得為2,000 元，上開販毒所得雖未扣案，亦
    應依毒品危害防制條例第19條第1 項之規定，宣告沒收之，
    如全部或一部不能沒收時，以其財產抵償之。
據上論斷，應依刑事訴訟法第299條第1項前段，98年5 月20日修
正前毒品危害防制條例第4條第2項、第19條第1項，刑法第2條第
1項前段、第11條前段、第59條、第47條第1項，判決如主文。
本案經檢察官林冠佑到庭執行職務。
中    華    民    國    99    年    6     月    17    日
                  刑事第四庭    審判長法  官  郭惠玲
                                      法  官  呂政燁
                                      法  官  李明益
以上正本證明與原本無異。
如不服本判決應於收受送達後10日內向本院提出上訴書狀，並應
敘述具體理由；其未敘述上訴理由者，應於上訴期間屆滿後20日
內向本院補提理由書（均須按他造當事人之人數附繕本）「切勿
逕送上級法院」。
                                      書記官  劉穗筠
中    華    民    國    99    年    6     月    17    日

司法院資訊處製作；財團法人民間司法改革基金會備份。
